【裁判字號】    99,非抗,1
【裁判日期】    990125
【裁判案由】    選任檢查人
【裁判全文】
臺灣高等法院高雄分院民事裁定           99年度非抗字第1號
抗  告  人  優等實業股份有限公司
法定代理人  甲○○
上列抗告人因與相對人永大特殊鋼股份有限公司間選任檢查人事
件，對於中華民國98年12月7 日臺灣高雄地方法院98年度抗字第
82號所為裁定提起再抗告，本院裁定如下：
    主  文
原裁定廢棄，應由臺灣高雄地方法院更為裁定。
    理  由
一、本件再抗告人再抗告意旨稱：原審法院依相對人聲請，在選
    任檢查人之前，本應依非訟事件法第172 條第1 、2 項規定
    詢問利害關係人即抗告人之意見，惟原審法院竟違背此規定
    ，未依法詢問抗告人之意見便按照相對人片面書面意見，選
    任對於本件檢查事件具有重大爭議性之會計師王淑冬為檢查
    人，業已違反非訟事件法第172 條之規定無疑，再抗告人在
    原審法院抗告書狀即已指摘其違誤，原審抗告裁定竟未加審
    酌，而駁回再抗告人之抗告，原裁定自有適用法規錯誤（消
    極的不適用）之違誤，原裁定自應予廢棄等情。
二、查非訟事件法在94年2 月5 日修正前，其第81條第2 項規定
    僅就公司解散命令事件，法院為裁定前，應訊問利害關係人
    。惟於94年2 月5 日修正時，於172 條第2 項規定法院為第
    1 項事件裁定前，應訊問利害關係人。而第1 項之事件則包
    含公司解散事件，有限責任股東聲請法院准其檢查公司帳目
    、事務及財產事件，股東聲請法院准其退股及選派檢查人事
    件，此觀該法條規定自明。修法理由指明上列各事件，影響
    利害關係人之權益甚鉅，法院為裁定前，應先訊問利害關係
    人，聽取其意見後，再為妥適處理。本件相對人依公司法第
    245 條規定，聲請法院選派檢查人事件，即屬前開法條規定
    事件之一，原受理之法院未依上開法條規定之程序，訊問利
    害關係人，聽取其陳述意見，即逕行依相對人之聲請意旨裁
    定選任王淑冬會計師為本件檢查人（有原審98年度聲字第83
    號卷可稽），抗告人收受裁定後，提起抗告已陳明其選任之
    適當性有諸多疑慮，更可能因所選任之檢查人與相對人之緊
    密關係，而遭利害關係人之質疑，影響將來當事人雙方或第
    三人間之糾紛，應另行指派公正之檢查人進行檢查程序，並
    指明再抗告人公司之營業項目與一般產業不同，法院選派檢
    查人尚應具備此項專業知識等情，原裁定未注意初審裁定明
    顯違反法律明定之程序，對於抗告理由亦未加查明，即駁回
    再抗告人之抗告，尚有未洽，再抗告意旨以原裁定有不適用
    法規之違誤指摘原裁定不當，求予廢棄，非無理由。自應將
    原裁定廢棄發回，由原法院依據非訟事件法之規定，基於保
    護公司股東權益及公司正常運作，訊問利害關係人後，另作
    適當裁定。
三、據上論結，本件再抗告為有理由，應依非訟事件法第46條，
    民事訴訟法第495 條之1 第2 項，第477 條第1 項、第478
    條第2 項裁定如主文。
中    華    民    國    99    年    1     月    25    日
                              民事第一庭
                                  審判長法官 黃金石
                                  法      官 林健彥
                                  法      官 謝肅珍
以上正本證明與原本無異。
本裁定不得抗告。
中    華    民    國    99    年    1     月    26    日
                                  書  記  官 劉金萍

司法院資訊處製作；財團法人民間司法改革基金會備份。
